【裁判字號】    95,交上易,250
【裁判日期】    951115
【裁判案由】    過失傷害
【裁判全文】
臺灣高等法院刑事判決               95年度交上易字第250號
上  訴  人
即  被  告  乙○○
上列上訴人因過失傷害案件，不服臺灣宜蘭地方法院95年度交易
字第4號，中華民國95年8月16日第一審判決（起訴案號：臺灣宜
蘭地方法院檢察署94年度調偵字第51號），提起上訴，本院判決
如下：
    主  文
原判決撤銷。
乙○○因過失傷害人致重傷，處有期徒刑貳月，如易科罰金，以
銀元參佰元即新臺幣玖佰元折算壹日。緩刑貳年。
    事  實
一、乙○○於民國（下同）94年4月11日晚間6時30分許，駕駛車
    牌號碼DE-2267 號自小客車，沿宜蘭縣宜蘭市○○路由龍潭
    往宜蘭市○○路（西往東）方向行駛，途經大坡路一段275
    號前，本應注意車前狀況，並隨時採取必要之安全措施；而
    依當時情況，天候晴、路面狀態乾燥、無缺陷、無障礙物且
    視距良好等情形，並無不能注意之情事，竟疏未注意同向左
    前方，同疏未注意酒後騎乘腳踏車，復未行駛慢車道而行駛
    快車道之甲○○騎乘之腳踏車向右偏行，乙○○於超車之際
    ，未與腳踏車保持安全間隔，即冒然超車，致所駕駛之上開
    自小客車左後視鏡擦撞甲○○、左前側再擦撞甲○○所騎之
    腳踏車，甲○○因而人、車倒地，受有頸髓受傷併發四肢無
    力，左脛骨開放性骨折，四肢癱瘓於身體或健康，有重大不
    治或難治之重傷害。乙○○肇事後，在犯罪未被偵查犯罪機
    關發覺前，即向到現場處理之警員張建全自首肇事，並願意
    接受裁判。
二、案經甲○○訴由宜蘭縣警察局宜蘭分局報告台灣宜蘭地方法
    院檢察署檢察官偵查起訴。
    理  由
一、訊據上訴人即被告固不否認駕駛上開自小客車在上揭時、地
    ，與告訴人甲○○所騎腳踏車發生碰撞，造成告訴人甲○○
    受有上述重傷害，並自承有過失等情，但辯稱：被害人酒駕
    （酒後騎腳踏車），由對向侵入伊車道與伊發生擦撞，當伊
    發現一個黑色影子時，就已衝撞上去，告訴人甲○○係騎腳
    踏車逆向侵入伊車道，也有過失云云。
二、惟查：
  (一)上揭車禍肇事致告訴人甲○○受有上述重傷害之事實，業據
    告訴人甲○○於原審指訴在卷，並有道路交通事故現場圖、
    調查表、車禍現場照片多幀在卷可稽。而告訴人甲○○因本
    件車禍受有上揭重傷害乙情，分別有羅東博愛醫院95年2 月
    6日（）羅博醫字第2006020033號函、95年4 月6日（95）
    羅博醫字第2006040032號函分別檢附之醫師說明表，以及羅
    東博愛醫院診斷證明書一紙在卷可佐。查告訴人所受頸髓受
    傷併發四肢無力，左脛骨開放性骨折，四肢癱瘓於身體或健
    康，即屬刑法第10條第4項第6款所指之重大不治或難治之重
    傷害。
  (二)據被害人甲○○於警詢供陳：伊是由龍潭往宜蘭方向騎乘等
    語（見警詢卷第2 頁），被告於警詢供稱：伊由大坡路一段
    往宜蘭市方向行駛等語（見警詢卷第6 頁）；再據卷附現場
    圖示及照片所示，被告所駕駛之自小客車左後視鏡因受撞垂
    落，肇事後斜停於往宜蘭方向之慢車道上，告訴人甲○○所
    騎之腳踏車右前骨架有擦撞凹陷痕跡，肇事後斜停於往龍潭
    方向之快車道外側，車頭朝西北向，自兩車受損情狀觀之，
    可知被告與腳踏車均屬同向往宜蘭市方向行駛，可以認定。
    又肇事時被害人酒測值高達0.79mg/l，有酒精濃度檢測單一
    紙在卷可按（見警詢卷第16頁），顯見被害人飲酒已達不能
    安全騎車之程度，益見被害人酒後騎乘腳踏車行駛於快車道
    上，已達不能安全騎乘而向右偏行，致與被告之自小客車擦
    撞，應可認定。另據被告於原審自陳：伊突然發現左前方有
    黑色影子往我車道靠近，伊來不及反應，就聽到左照後鏡掉
    落的聲音等語（見原審卷第106 頁），以自小客車之速度顯
    較快於腳踏車之速度之情，茍被害人係逆向行駛，被告應可
    見被害人自前方駛來，且兩車之撞擊應是正面撞擊，斷不可
    能造成自小客車左側照後鏡掉落及腳踏車右前骨架有擦撞凹
    陷痕等情，衡諸上述兩車均係同向行駛之情，足見本件車禍
    應係兩車同向行駛，腳踏車行駛於偏路中心之快車道上，被
    告於超車之際，未注意車前狀況，未與前車保持安全間隔，
    即冒然超車，致腳踏車向右偏行，而未及避煞，兩車因而擦
    撞肇事，至無疑義。至本件車禍發生後，被告為免妨害交通
    而在警員張建全到達前已先移動現場，且在警員張建全前往
    現場處理時告知車禍事故類型及型態係對向對撞，雖據警員
    張建全於原審證述在卷，且有警卷所附道路交通事故現場圖
    可佐，從而道路交通事故調查表(一)事故類型及型態雖勾11
    對向擦撞，惟此既係被告在移動現場後再告知警員張建全據
    以製作，復無其他證據證明本件車禍係對向擦撞，自不得據
    此為被告有利之認定。是被告所辯，被害人逆向行駛侵害其
    路權，尚非有據，自不足採。
  (三)按汽車行駛時，駕駛人應注意車前狀況，並隨時採取必要之
    安全措施；又汽車超車時，應顯示左方向燈並於前車左側保
    持半公尺以上之間隔超過，行至安全距離後，再駛入原行路
    線，分別為道路交通安全規則第94條第3 項、第101條第5款
    所明定，被告於行經前揭路段時，本應注意上述規定，而依
    當時情況，天候晴、路面狀態乾燥、無缺陷、無障礙物且視
    距良好等情形觀之，又無不能注意之情事，竟疏未注意車前
    狀況，以致肇事，被告應有過失甚明。又本件經送台灣省基
    宜區車輛行車事故鑑定委員會鑑定結果，亦認被告駕駛自小
    客車未注意車前狀況致與林車擦撞，有違道路交通安全規則
    第94條第3項規定，告訴人甲○○酒後騎腳踏車（酒測值0.7
    9mg/l）違規行駛快車道，有違道路交通安全規則第120條、
    第124 條規定，有該委員會基宜區940287號鑑定意見書在卷
    可稽（見偵查卷第21頁）。告訴人甲○○雖與有過失，但與
    被告之過失同為本件車禍肇事原因，被告之過失並不能因此
    而解免。又被害人所受之上揭傷情，係因本件車禍而所肇致
    ，其傷害與被告之過失間有相當因果關係，亦可認定。
  (四)綜上所述，被告駕車過失肇事致人受重傷之事證明確，犯行
    可以認定，應依法予以論科。
三、核被告所為，係犯刑法第284條第1項後段之過失傷害人致重
    傷罪（起訴法條業經檢察官於原審當庭變更起訴法條）。查
    被告行為後，刑法及刑法施行法業於94年2月2日經總統以華
    總一義字第09400014901 號令修正公布，並於九十五年七月
    一日施行（以下稱新刑法，修正前刑法下稱舊或行為時刑法
    ），參酌最高法院95年5 月23日刑事庭第八次會議決議，新
    刑法第2條第1項之規定，係規範行為後法律變更所生新舊法
    律比較適用之準據法，於新刑法施行後，應適用新刑法第2
    條第1 項之規定，為「從舊從輕」之比較。另於比較時應就
    罪刑有關之共犯、未遂犯、想像競合犯、牽連犯、連續犯、
    結合犯，以及累犯加重、自首減輕暨其他法定加減原因（如
    身分加減）與加減比例等一切情形，本於統一性及整體性原
    則，綜其全部罪刑之結果而為比較。本案涉及法律變更之部
    分經附表所示比較新舊刑法之規定，新刑法未較有利於被告
    ，依新刑法第2條第1項前段規定，適用被告行為時法即舊刑
    法，併此敘明。又被告肇事後犯罪未被發覺前，即向警員張
    建全自承肇事，業據警員張建全於原審證述在卷（見原審卷
    第76頁），被告自首願意接受裁判，應依被告行為時之刑法
    第62條前段減輕其刑。
四、原審對被告予以論罪科刑，固非無見，惟本件車禍肇事，被
    告原因，告訴人酒後騎乘腳踏車，復未靠右騎乘而騎駛於快
    車道，並已不能安全騎乘，告訴人同有過失，已如前述，原
    判決認告訴人僅有違規行為並無過失，即有未當，被告據此
    提起上訴，為有理由。爰審酌被告與告訴人之過失程度，被
    害人之傷情，被告犯後能自首犯罪，於本院亦能坦承過失，
    且已與告訴人達成和解，並已支付頭期款新台幣（下同）25
    萬元，有調解筆錄、匯款申請書影本附卷可按，態度尚稱良
    好，並參酌其他一切情狀，量處有期徒刑二月，並諭知易科
    罰金之折算標準。末查，被告未曾受有期徒刑以上刑之宣告
    ，有本院被告前案紀錄表在卷可據，被告一時疏失而肇事，
    犯後能自首犯罪，並已與告訴人達成和解，且已支付頭期款
    25萬元，頗表悔意，告訴人亦具狀請求給予被告緩刑，經此
    教訓，應足資警惕，無再犯之虞，本院認所宣告之刑，以暫
    不執行為適當，爰依新刑法第74條第1項第1款規定（參照最
    高法院95年5 月23日刑事庭第八次會議決議），諭知被告緩
    刑二年，以勵自新。
據上論斷，應依刑事訴訟法第369條第1項前段、第364條、第299
條第1項前段，刑法第2條第1項、第284條第1項後段、第74條第1
項第1款，修正前刑法第62條前段、第41條第1項前段，罰金罰鍰
提高標準條例第1條前段、修正前罰金罰鍰提高標準條例第2條，
現行法規所定貨幣單位折算新台幣條例第2條，判決如主文。
本案經檢察官田炳麟到庭執行職務。
中    華    民    國    95    年    11    月    15     日
                  刑事第十庭    審判長法  官  劉景星
                                      法  官  陳博志
                                      法  官  李春地
以上正本證明與原本無異。
不得上訴。
                                      書記官  蘇秋
中    華    民    國    95    年    11    月    15    日
附錄：本案論罪科刑法條全文
中華民國刑法第284條第1項：
因過失傷害人者，處6月以下有期徒刑、拘役或5百元以下罰金，
致重傷者，處1年以下有期徒刑、拘役或5百元以下罰金。
附表：
┌───┬───────┬────────┬──────┐
│比較  │舊刑法於本案適│新刑法於本案適用│依從舊從輕原│
│法條  │用之法律效果  │之法律效果      │則比較結果  │
├───┼───────┼────────┼──────┤
│刑法第│依罰金罰鍰提高│依刑法施行法第1 │新刑法未較有│
│284第1│標準條例第1條 │條之1第1項罰金刑│利於被告    │
│項後段│前段規定，500 │部分修正為新台幣│            │
│      │銀元得提高2至 │，並依同條第2項 │            │
│      │10倍，最高可處│提高30倍，最高可│            │
│      │銀元5,000 元即│處新臺幣15,000元│            │
│      │新臺幣15,000元│                │            │
├───┼───────┼────────┼──────┤
│刑法第│依罰金罰鍰提高│如易科罰金，以新│同上        │
│41條第│標準條例第2條 │臺幣1,000元、   │            │
│1項前 │規定，易科罰金│2,000元或3,000元│            │
│段    │數額提高為100 │折算1日         │            │
│      │倍，如易科罰金│                │            │
│      │，以銀元300元 │                │            │
│      │即新臺幣900元 │                │            │
│      │折算1日       │                │            │
├───┼───────┼────────┼──────┤
│刑法第│舊刑法規定「減│新刑法規定「得減│同上        │
│62條  │輕其刑」      │輕其刑」        │            │
└───┴───────┴────────┴──────┘


司法院資訊處製作；財團法人民間司法改革基金會備份。
